臺灣彰化地方法院刑事判決　　　　　　　　　　　　　九十三年度交訴字第六三號
　　公　訴　人　臺灣彰化地方法院檢察署檢察官
　　被　　　告　甲○○
　　選任辯護人　陳振吉律師
右列被告因公共危險等案件，經檢察官提起公訴（九十三年度偵字第二四一二號、第
三二一三號），本院判決如左：
        主  文
甲○○從事業務之人，因業務上之過失致人於死，處有期徒刑拾月。緩刑參年。
        事  實
一、甲○○係啟元交通事業有限公司之司機，負責駕駛營業貨運曳引車運送貨物，為
    從事駕駛業務之人，其於民國九十三年二月五日，駕駛車牌號碼九六五－ＧＪ號
    曳引車（後拖有車牌號碼Ｇ八－二七號拖車），沿彰化縣花壇鄉○○路由北往南
    行駛，而於同日十九時許，途經彰化縣花壇鄉○○路二段七二九之二號前時，甲
    ○○原應注意停車時應依車輛順行方向緊靠道路右側停車，其右側前後輪胎外側
    距離緣石或路面邊緣不得逾四十公分，並不得於顯有妨害他車通行之處所停車或
    併排停車，而依當時情形，天氣雖陰，係夜間，然有照明，道路路面濕潤、無缺
    陷、無障礙物、視距良好，並無不能注意之情形，竟因準備下車用餐而疏於注意
    及此，即將所駕駛之曳引車併排停靠在距離路面邊緣二公尺機車道上之位置，且
    未開啟任何警示燈號，適有張昀揚無照騎乘車牌號碼ＴＣＦ－九六二號機車，後
    座搭丙○○，沿彰化縣花壇鄉○○路二段由北往南方向行駛，亦疏未注意車前狀
    況，不慎撞及停在前方被告駕駛之上開曳引車之拖車左側，致人車倒地，丙○○
    因而受有頭部外傷、顱內出血，經送財團法人彰化基督教醫院救治後，仍不治死
    亡。而甲○○於肇事後，未為偵查員警發覺前自首而接受裁判。
二、案經被害人之父丁○○訴由彰化縣警察局彰化分局報請臺灣彰化地方法院檢察署
    檢察官相驗後自動檢舉偵查起訴。
        理  由
壹、有罪部分：
一、右開犯罪事實，業據被告甲○○於警詢、偵查中及本院審理時坦承不諱，核與告
    訴人丁○○於警詢、偵查中之指述，及證人黃莉驊、徐昇輝、李春英、許洺瑋分
    別於警詢、偵查中之證述情節相符，並有現場圖、道路交通事故調查報告表各乙
    紙、現場及車損照片八幀等在卷可資佐證。且被害人毆怡君係因本件車禍致頭部
    外傷、顱內出血死亡，業經臺灣臺中地方法院檢察署檢察官督同檢驗員相驗明確
    ，有相驗屍體證明書、驗斷書及勘驗筆錄等在卷可憑。
二、按汽車停車時，在顯有妨害他車通行之處所，不得停車，亦不得併排停車；停車
    時應依車輛順行方向緊靠道路右側停車，其右側前後輪胎外側距離緣石或路面邊
    緣不得逾四十公分，並不得於顯有妨害他車通行之處所停車或併排停車，道路交
    通安全規則第一百十二條第一項第九款、第十款、第二項分別定有明文。被告為
    職業駕駛人並考領有駕照，對上開規則應知之甚詳，且有遵守之義務。又查肇事
    當時天氣雖陰，係夜間，然有照明，道路路面濕潤、無缺陷、無障礙物、視距良
    好，並無不能注意之情形，被告竟因準備下車用餐而疏於注意及此，即將所駕駛
    之曳引車併排停靠在距離路面邊緣二公尺機車道上之位置，且未開啟任何警示燈
    號，致被害人張昀揚無照騎乘車牌號碼ＴＣＦ－九六二號機車，後座搭被害人丙
    ○○由後駛來，亦疏未注意車前狀況，不慎撞及停在前方被告駕駛之上開曳引車
    之拖車左側，而人車倒地，被害人丙○○因而受有頭部外傷、顱內出血，經送醫
    後仍不治死亡，其有過失甚明。況本件經送彰化縣區車輛行車事故鑑定委員會鑑
    定及臺灣省車輛行車事故覆議鑑定委員會覆議結果，認被告於夜間駕駛半聯結車
    ，違規占用機車道停車不當，影響機車行車安全，為肇事次因，有臺灣省彰化縣
    區車輛行車事故鑑定委員會九十三年四月十九日彰鑑字第九三０二四四號鑑定意
    見書及臺灣省車輛行車事故覆議鑑定委員會九十三年八月二十四日府覆議字第九
    三一０八二號覆議意見書各一份在卷可按。雖被害人張昀揚於夜間無照駕駛輕機
    車，未注意車前狀況自後撞擊前方停車，為肇事主因，亦有過失，但被告仍難辭
    過失之責，被害人丙○○因本件車禍死亡，與被告之過失行為間復有相當因果關
    係。綜上所述，被告此部分之自白與事實相符，本件此部分之事證已臻明確，被
    告此部分犯行堪予認定。
三、按被告係啟元交通事業有限公司之司機，負責駕駛營業貨運曳引車運送貨物，為
    從事駕駛業務之人。核其所為，係犯刑法第二百七十六條第二項之業務過失致人
    於死罪。次按刑法第六十二條所謂自首，祇以犯人在犯罪未發覺之前，向該管公
    務員申告犯罪事實，而受裁判為已足，並不以使用「自首」字樣或言明「自首」
    並「願受裁判」為必要（最高法院六十三年度台上字第一一０一號判例意旨參照
    ）。本件被告肇事後，於偵查犯罪之員警知悉犯罪行為人前自首，業據證人即處
    理本件車禍之警員施錦耀到院證述：伊是經由勤務中心通報到達現場，到達前伊
    並不知是何人肇事，到達後被告在場，並有主動表示其係肇事者等語明確。是依
    前揭最高法院判例意旨觀之，被告顯已符合自首之要件，其自首而受裁判，應依
    刑法第六十二條前段之規定減輕其刑。爰審酌被告過失程度之輕重，被害人亦應
    負過失責任，及被告肇事後將被害人送醫，雖被害人仍不治死亡，然已與被害人
    家屬達成民事和解（參卷附和解書），態度良好等一切情狀，量處如主文所示之
    刑，以示懲處。又被告前未曾受有期徒刑以上刑之宣告，有臺灣高等法院被告全
    國前案記錄表及臺灣彰化地方法院檢察署刑案資料查註紀錄表在卷可稽，其經此
    論罪科刑之教訓後，當知謹慎而無再犯之虞，本院認本判決所宣告之刑，以暫不
    執行為適當，爰宣告緩刑三年以勵自新。
貳、不另為不受理部分：
一、公訴意旨另以：被告甲○○駕駛車牌號碼車牌號碼九六五－ＧＪ號曳引車（後拖
    有車牌號碼Ｇ八－二七號拖車），於九十三年二月五日十九時許，因下車用餐將
    上開車輛停於彰化縣花壇鄉○○路二段七二九之二號前，致被害人張昀揚（七十
    六年十一月十四日生）無照騎乘車牌號碼ＴＣＦ－九六二號機車，疏未注意車前
    狀況，不慎由後撞及停在前方被告駕駛之上開曳引車之拖車左側，致人車倒地，
    受有頭部外傷、腦出血、顏面骨骨折合併右眼神經受損、右側氣胸、呼吸衰竭及
    右大腿骨折等傷害，因認被告此部分涉有刑法第二百八十四條第二項之業務過失
    傷害罪嫌等語。
二、按告訴乃論之罪，告訴人於第一審辯論終結前，得撤回其告訴；又告訴經撤回者
    ，應諭知不受理之判決，刑事訴訟法第二百三十八條第一項、第三百零三條第三
    款分別定有明文。本件被告被訴之刑法第二百八十四條第二項之業務過失傷害罪
    ，依同法第二百八十七條前段之規定，須告訴乃論。茲據告訴人乙○○（被害人
    張昀揚之法定代理人）及張昀揚具狀撤回告訴，有撤回告訴狀一紙在卷可憑，惟
    此部分檢察官認與前開有罪部分，有一行為觸犯數罪名之想像競合關係，為想像
    競合犯，屬裁判上一罪，爰不另為不受理之判決，併予敘明。
參、不另無罪部分：
一、公訴意旨再以：被告甲○○駕駛車牌號碼車牌號碼九六五－ＧＪ號曳引車（後拖
    有車牌號碼Ｇ八－二七號拖車），於九十三年二月五日十九時許，因下車用餐將
    上開車輛併排停靠在彰化縣花壇鄉○○路二段七二九之二號前，距離路面邊緣二
    公尺之位置，將上開路段之機車道加以壅塞，且未開啟任何警示燈號，足以致生
    往來機車騎士之生命、身體危險，適有被害人張昀揚無照騎乘車牌號碼ＴＣＦ－
    九六二號機車，後座搭載被害人丙○○，沿彰化縣花壇鄉○○路二段由北往南方
    向行駛，亦疏未注意車前狀況，不慎撞及停在前方被告駕駛之上開曳引車之拖車
    左側，致人車倒地，被害人張昀揚受有頭部外傷、腦出血、顏面骨骨折合併右眼
    神經受損、右側氣胸、呼吸衰竭及右大腿骨折等傷害；被害人丙○○受有頭部外
    傷、顱內出血，經送醫後仍不治死亡，因認被告此部分涉有刑法第一百八十五條
    第二項之妨害公眾往來安全致人死傷罪嫌云云。
二、按犯罪事實應依證據認定之，無證據不得推定其犯罪事實；又不能證明被告犯罪
    者，應諭知無罪之判決，刑事訴訟法第一百五十四條第二項、第三百零一條第一
    項分別定有明文。次按認定犯罪事實所憑之證據，雖不以直接證據為限，間接證
    據亦包括在內；然而無論直接或間接證據，其為訴訟上之證明，須於通常一般之
    人均不致有所懷疑，而得確信其為真實之程度者，始得據為有罪之認定，倘其證
    明尚未達到此一程度，而有合理之懷疑存在時，即無從為有罪之認定（最高法院
    七十六年度台上字第四九八六號判例參照）。再按刑法第一百八十五條第一項之
    罪，須行為人主觀上具有損壞、壅塞陸路、水路、橋樑或其他公眾往來之設備或
    以他法使供公眾交通之設備喪失其效用之故意，且認識其行為所生之結果將足生
    交通往來危險之虞為其構成要件。若僅因逆向停車，造成交通阻塞，是否即已達
    於壅塞陸路之程度，或將既成之巷道口，以鐵條圍堵，使原寬三‧六公尺，僅餘
    一公尺，可見並未阻絕通行，有無致生公眾往來之具體危險不無疑問（最高法院
    七十七年度台上字第二六０七號、八十六年度台上字第五六四號、七十八年度台
    上字第四一六一號判決參照），先予敘明。
三、本件公訴人認被告涉有刑法第一百八十五條第二項之罪，無非係以被告違規停車
    於機車道，致被害人張昀揚受有頭部外傷、腦出血、顏面骨骨折合併右眼神經受
    損、右側氣胸、呼吸衰竭及右大腿骨折等傷害；被害人丙○○受有頭部外傷、顱
    內出血，經送醫後仍不治死亡，並提出道路交通事故查報告表、現場圖、現場照
    片、驗傷單、相驗筆錄、相驗屍體證明書、驗斷書為論據。訊據被告固坦承有於
    前揭時地，將其所駕駛之上開曳引車停在機車道，肇致被害人傷亡，惟堅決否認
    有故意阻塞交通之故意，且未阻斷道路通行，辯稱：伊當時是下車用餐，等用餐
    完畢後即行離開，實未慮及會發生車禍等語。經查，本件肇事地點為雙向四車道
    ，此有道路交通事故調查報告表、現場圖及現場照片可稽。另被告係下車用餐，
    業據證人即被告用餐之小吃店老闆李春英及另一送貨司機許洺瑋於警詢時證述：
    其係在李春英經營之「阿美小吃店」吃麵等語明確。堪信被告主觀上確無阻塞交
    通之故意。又上開肇事路段既係雙向四車道，則被告雖將曳引車停於機車道，然
    尚另有快車道及慢車道可得通行，參酌前揭最高法院判決意旨，應尚未阻絕通行
    ，且未達於壅塞陸路之程度。綜上所述，公訴人所為之論述，及提出之道路交通
    事故調查報告表、現場圖、現場照片、驗傷單、相驗筆錄、相驗屍體證明書、驗
    斷書等，並無從證明被告有前揭妨害公眾往來安全致人死傷犯行，從而被告前揭
    所辯，其無阻塞道路交通之意，且未阻斷通行等語，尚非難予採信。此外，復查
無其他積極證據足以證明被告涉有妨害公眾往來安全致人死傷犯行，不能證明被
    告此部分之犯罪，惟公訴人認此部分與前揭有罪部分，有一行為觸犯數罪名之想
    像競合關係，為想像競合犯，屬裁判上一罪，爰不另為無罪之判決，附此敘明。
據上論斷，應依刑事訴訟法第二百九十九條第一項前段，刑法第二百七十六第二項、
第六十二條前段、第七十四條第一款，罰金罰鍰提高標準條例第一條前段，判決如主
文。
本件經檢察官林裕斌到庭執行職務。
中      華      民      國      九十三      年    十二    月      八    日
                                臺灣彰化地方法院交通法庭
                                    審判長法官  葉  榮  郎
                                    法      官  葛  永  輝
                                    法      官  陳  秋  錦
右正本證明與原本無異。
如不服本判決，應於判決送達後十日內，向本院提出上訴狀（須附繕本）。
告訴人或被害人對於判決如有不服具備理由請求檢察官上訴者，其上訴期間之計算係
以檢察官收受判決正本之日期為準。
                                    法院書記官  于  淑  真
中      華      民      國九十三      年    十二    月      八    日
刑法第二百七十六條
因過失致人於死者，處二年以下有期徒刑、拘役或二千元以下罰金。
從事業務之人，因業務上之過失犯前項之罪者，處五年以下有期徒刑或拘役，得併科
三千元以下罰金。
